臺灣高雄地方法院刑事判決　　　　　　　100年度易字第938號
公　訴　人　臺灣高雄地方法院檢察署檢察官
被　　　告　郭建麟
上列被告因違反毒品危害防制條例案件，經檢察官提起公訴（
100 年度毒偵字第484 號），本院判決如下：
    主  文
郭建麟施用第二級毒品，累犯，處有期徒刑陸月，如易科罰金，
以新臺幣壹仟元折算壹日。又施用第二級毒品，累犯，處有期徒
刑陸月，如易科罰金，以新臺幣壹仟元折算壹日。應執行有期徒
刑拾壹月，如易科罰金，以新臺幣壹仟元折算壹日。
    事  實
一、郭建麟前於民國87年間因施用毒品案件，經臺灣嘉義地方法
    院以87年度毒聲字第626 號裁定送觀察、勒戒後，認無繼續
    施用毒品之傾向而執行完畢出監，並經臺灣嘉義地方法院檢
    察署檢察官以87年度偵字第7182號為不起訴處分確定。復於
    上開觀察勒戒執行完畢釋放後5 年內之88年間再因施用毒品
    案件，經臺灣嘉義地方法院以88年度毒聲字第626 號裁定送
    觀察、勒戒後，認無繼續施用毒品之傾向而執行完畢出監，
    並經臺灣嘉義地方法院檢察署檢察官以88年度偵字第2826號
    為不起訴處分確定。再於90年間因施用毒品案件，經臺灣板
    橋地方法院以90年度毒聲字第3346號裁定強制戒治，再以91
    年度毒聲字第2625號裁定停止戒治，於91年9 月30日予以釋
    放（指揮書執畢日期為92年2 月25日），因停止戒治期滿未
    經撤銷而視為執行完畢外，同時經檢察官提起公訴，而經臺
    灣板橋地方法院以90年度板簡字第1507號判處應執行有期徒
    刑6 月確定；又於97年間因施用毒品案件，經本院以97年度
    審簡字第1098號判處有期徒刑5 月確定，於98年12月27日執
    行完畢。
二、詎郭建麟仍未戒除毒癮，明知甲基安非他命係毒品危害防制
    條例列管之第二級毒品，不得施用，竟分別基於施用第二級
    毒品甲基安非他命之犯意，而：
(一)、於99年9 月29日19時10分回溯96小時內某時許（不含公權力
    拘束期間），在高雄市某不詳地點，以不詳方式，施用第二
    級毒品甲基安非他命1 次。
(二)、於99年10月6 日22時40分回溯96小時內某時許（不含公權力
    拘束期間），在高雄市某不詳地點，以不詳方式，施用第二
    級毒品甲基安非他命1 次。
三、嗣郭建麟1.於99年9 月29日18時40分許，騎乘車牌號碼WHO
    －655 號機車行經高雄市鹽埕區○○○路與大智路交岔路口
    時，因未開車燈，為警攔檢盤查，發覺其係毒品治安顧慮人
    口，乃徵得其同意至高雄市政府警察局鹽埕分局五福四路派
    出所採集尿液送驗後，呈甲基安非他命陽性反應；2.於99年
    10月6 日22時許，為警在高雄市○○區○○街107 號5 樓之
    18空屋內臨檢查獲，並經其同意至高雄市政府警察局鹽埕分
    局五福四路派出所採集尿液送驗後，呈甲基安非他命陽性反
    應，始悉上情。
四、案經高雄市政府警察局鹽埕分局移送臺灣高雄地方法院檢察
    署檢察官偵查起訴。
    理  由
一、本判決所引用之證據資料（詳後引用之各項證據），其中係
    屬傳聞證據部分，縱無刑事訴訟法第159 條之1 至第159 條
    之4 或其他規定之傳聞證據例外情形，因均經、於法院調查
    證據時，知有第159 條第1 項不得為證據之情形，而未於言
    詞辯論終結前聲明異議，本院審酌上開證據作成時並無不合
    法定程序之情形，認為適當，依刑事訴訟法第159 條之5第1
    項、第2 項之規定，為傳聞法則之例外，應有證據能力。
二、訊據被告郭建麟矢口否認有上揭2 次施用第二級毒品甲基安
    非他命犯行，辯稱：我並無施用第二級毒品甲基安非他命，
    會驗出尿液中呈甲基安非他命之陽性反應，應該是我平常吃
    的藥的關係。又99年10月6 日查獲當次，我是因為晚上6 、
    7 時下班後，在遭查獲的房間內休息睡覺時，我女友郭衣騏
    趁我睡覺，在旁施用甲基安非他命，我可能是吸到煙霧才會
    驗尿呈甲基安非他命之陽性反應云云。然查：
(一)、被告上開2 次為警查獲後，經警分於99年9 月29日19時10分
    99年10月6 日22時40分採集尿液，經送高雄市立凱旋醫院檢
    驗後，均呈甲基安非他命之陽性反應，有上開醫院99年10月
    17日濫用藥物尿液檢驗報告（檢體編號：B165）、同院100
    年10月13日濫用藥物尿液檢驗報告（檢體編號：B176）各1
    份，及檢體編號B165、B176之高雄市政府警察局鹽埕分局濫
    用藥物尿液檢體監管紀錄表、查獲毒品案件嫌疑人尿液代碼
    - 姓名對照登記表、毒品尿液編號對照表各1 份在卷可參。
    依醫學臨床實驗及根據英國藥學會出版之文獻Clarke'sIsol
    ation and Indentification of Dr-ugs 乙書第2 版記述：
    施用海洛因、甲基安非他命均能快速吸收。施用海洛因後24
    小時內經由尿液排出量可達使用劑量之80﹪；施用甲基安非
    他命後24小時內約有服用量之70﹪排泄於尿液中。毒品施用
    後於尿液中可檢出之時間，受施用劑量、頻率、施用方式、
    飲水量之多寡、個人體質及其代謝情況等因素影響，因個案
    而異。一般可檢出之時間為海洛因服用後2 至4 天、甲基安
    非他命1 至5 天，亦據行政院衛生署管制藥品管理局92年3
    月10日管檢字第0920001495號函文函示明確。本件被告先後
    2 次遭查獲後採集之尿液經送檢驗後，結果均確實呈甲基安
    非他命之陽性反應，已如前述，顯見被告確有分別於99年9
    月29日19時10分、99年10月6 日22時40分回溯96小時內某時
    許（不含公權力拘束期間），各施用第二級毒品甲基安非他
    命1 次之犯行甚明。
(二)、被告雖否認施用第二級毒品甲基安非他命，而以前詞置辯，
    然若非在同空間內長時間與吸毒者直接相向存心大量吸入吸
    毒者所呼出之煙氣，以二手煙可能殘含之極低劑量毒品，應
    不致在尿液中檢出毒品陽性反應，業經法務部調查局96年9
    月20日調科壹字第09600408100 號函釋示在案，且依上開高
    雄市立凱旋醫院99年10月17日、100 年10月13日濫用藥物尿
    液檢驗報告所載，被告2 次採集之尿液中之甲基安非他命濃
    度分別高達50922 ng/ml 、20199ng/ml，遠遠超過呈陽性反
    應之濃度即500 ng/ml ，足徵被告辯稱係吸食到女友在旁施
    用甲基安非他命之二手煙，尿液才會呈甲基安非他命陽性反
    應云云，實無可採。至被告雖另辯稱：係因自己所服用之藥
    物反應，才會使尿液有甲基安非他命陽性反應云云，並庭呈
    藥物仿單1 份、藥錠5 顆為證，然被告庭呈之藥錠5 顆，經
    本院送私立高雄醫學大學附設中和紀念醫院，以氣體色層質
    譜分析法鑑定，鑑定結果均呈甲基安非他命陰性反應，有該
    醫院100 年8 月2 日報告編號00000-000 至00000-000 號檢
    驗報告附卷可考（本院卷31-35 頁），又被告所庭呈之藥品
    仿單1 份，亦經私立高雄醫學大學附設中和紀念醫院函覆以
    ：該藥品仿單，藥名Berotec N ，備勞喘，主要成分為Feno
    terol hydrobromide，使用後不會使尿液檢驗出甲基安非他
    命幹陽性反應，有該院函1 份在卷可參（本院卷60頁），足
    認被告此部分關於服用藥物產生尿液呈甲基安非他命陽性反
    應之辯解，亦無可採。綜上所述，被告辯解均屬卸責之詞，
    無可採信。本件被告2 次施用第二級毒品甲基安非他命犯行
    ，堪以認定。
(三)、按毒品危害防制條例前於92年7 月9 日修正公布，自93年1
    月9 日施行，觀之該條例第20條、第23條之立法理由，修正
    後毒品危害防制條例就施用毒品者，只於「初犯」及「5 年
    後再犯」二種情形，有其追訴條件之限制，即須於初犯經觀
    察、勒戒或強制戒治釋放後，5 年內均無施用毒品之行為，
    始能認其前所實施之觀察、勒戒或強制戒治已足遮斷毒癮，
    而得於5 年後再犯時，再予適用初犯之規定，重行觀察、勒
    戒等程式。倘5 年內已經再犯，被依法追訴處罰，縱其第3
    次（或第3 次以上）施用毒品之時間在初犯釋放5 年以後，
    即與「5 年後再犯」之情形有別，且因已於「5 年內再犯」
    ，顯見其再犯率甚高，原實施觀察、勒戒或強制戒治，已無
    法收其實效，而無5 年戒斷期之存在，自無再經觀察、勒戒
    及強制戒治之必要，應得逕行追訴處罰（最高法院95年台上
    字第1071號判決參照）。本件被告前於87年間因施用毒品案
    件，經臺灣嘉義地方法院以87年度毒聲字第626 號裁定送觀
    察、勒戒後，認無繼續施用毒品之傾向而執行完畢出監，並
    經臺灣嘉義地方法院檢察署檢察官以87年度偵字第7182號為
    不起訴處分確定。復於上開觀察勒戒執行完畢釋放後5 年內
    之88年間，再因施用毒品案件，經臺灣嘉義地方法院以88年
    度毒聲字第626 號裁定送觀察、勒戒後，認無繼續施用毒品
    之傾向而執行完畢出監，並經臺灣嘉義地方法院檢察署檢察
    官以88年度偵字第2826號為不起訴處分確定。再於90年間因
    施用毒品案件，經臺灣板橋地方法院以90年度毒聲字第3346
    號裁定強制戒治，再以91年度毒聲字第2625號裁定停止戒治
    ，於91年9 月30日予以釋放（指揮書執畢日期為92年2 月25
    日），因停止戒治期滿未經撤銷而視為執行完畢外，同時經
    檢察官提起公訴，而經臺灣板橋地方法院以90年度板簡字第
    1507號判處應執行有期徒刑6 月確定；又於97年間因施用毒
    品案件，經本院以97年度審簡字第1098號判處有期徒刑5 月
    確定，於98年12月27日執行完畢，有臺灣高等法院被告前案
    紀錄表1 份在卷可參，是被告於上開觀察勒戒執行完畢釋放
    後，5 年內再犯上開施用毒品罪，則其再度犯本件施用毒品
    犯行，雖距前述觀察勒戒執行完畢釋放後已逾5 年，揆諸前
    開說明，仍應依法論科。
三、核被告所為，均係犯毒品危害防制條例第10條第2 項之施用
    第二級毒品罪。其持有第二級毒品甲基安非他命之低度行為
    ，均為施用第二級毒品甲基安非他命之高度行為所吸收，均
    不另論罪。被告所犯上開施用第二級毒品二罪間，犯意個別
    ，行為互殊，應予分論併罰。再被告於97年間，因施用毒品
    案件，經本院以97年度審簡字第1098號判處有期徒刑5 月確
    定，於98年12月27日執行完畢，有臺灣高等法院被告前案紀
    錄表各1 份在卷可憑，其於刑之執行完畢後，5 年內故意再
    犯本件有期徒刑以上之各罪，均為累犯，應均依刑法第47條
    第1 項規定，加重其刑。爰審酌被告前經觀察、勒戒及強制
    戒治及處刑後，竟仍未能戒絕其毒癮，而再次違犯施用毒品
    罪，犯後一再否認犯行之態度，惟念施用毒品乃自戕一己之
    身體健康，行為本身對社會所造成之危害尚非直接甚鉅，及
    其犯罪之動機、目的、手段等一切情狀，分別量處如主文所
    示之刑，並諭知易科罰金之折算標準。並定其應執行刑，及
    諭知易科罰金之折算標準。又公訴人求刑應執行刑有期徒刑
    1 年2 月，本院考量上情，認稍嫌過重，仍以主文所示之刑
    為當。
據上論斷，應依刑事訴訟法第299 條第1 項前段，毒品危害防制
條例第10條第2 項，刑法第11條前段、第47條第1 項、第51 條
第5 款、第41條第1 項前段、第8 項，判決如主文。
本案經檢察官陳威呈到庭執行職務。
中    華    民    國   100    年    9     月    8     日
                       刑事第一庭     法  官  陳億芳
以上正本證明與原本無異。
如不服本判決應於收受判決後10日內向本院提出上訴書狀，並應
敘述具體理由。其未敘述上訴理由者，應於上訴期間屆滿後20日
內向本院補提理由書(均須按他造當事人之人數附繕本)「切勿逕
送上級法院」。
中    華    民    國   100    年    9     月    8     日
                                      書記官  鄭於珮
附錄本案論罪科刑法條：
毒品危害防制條例第10條
施用第一級毒品者，處 6 月以上 5 年以下有期徒刑。
施用第二級毒品者，處 3 年以下有期徒刑。